臺灣臺中地方法院刑事判決　　　　　　　　　　　　　九十四年度易字第三二號
　　公　訴　人　臺灣臺中地方法院檢察署檢察官
　　被　　　告　乙○○
右列被告因竊盜案件，經檢察官提起公訴（九十三年度偵字第二一二五○號），本院
判決如左：
    主  文
乙○○無罪。
    理  由
一、公訴意旨略以：被告乙○○於民國九十三年十二月四日下午一時許，意圖為自己
    不法之所有，在臺中市○村路○○○街口的福客多便利商店處，竊取證人丙○○
    （起訴書誤載為劉宏福）所有之腳踏車一輛得手，嗣於同年月日下午三時二十分
    許，為警據報查獲，因認被告涉犯刑法第三百二十條第一項之竊盜罪嫌。
二、按犯罪事實應依證據認定之，無證據不得認定犯罪事實；不能證明被告犯罪或其
    行為不罰者，應諭知無罪之判決，刑事訴訟法第一百五十四條第二項、第三百零
    一條第一項定有明文。次按所謂認定犯罪事實之證據，係指足以認定被告確有犯
    罪行為之積極證據而言，該項證據自須適合於被告犯罪事實之認定，始得採為斷
    罪之資料；又事實之認定，應憑證據，如未能發現相當確實證據，或證據不足以
    證明，自不能以推測或擬制之方法，以為裁判之基礎，最高法院二十九年上字第
    三一０五號、四十年臺上字第八六號判例著有明文。再按告訴人之告訴，係以被
    告受刑事訴追為目的，是其陳述是否與事實相符，自應調查其他證據以資審認；
    又事實審法院對於證據之取捨，依法雖有自由判斷之權，然積極證據不足證明犯
    罪事實時，被告之抗辯或反證縱屬虛偽，仍不能以此資為積極證據應予採信之理
    由，最高法院亦著有五十二年臺上字第一三００號及三十年上字第四八二號判例
    可資參照。又按認定犯罪事實所憑之證據，無論係直接證據或間接證據，其為訴
    訟上之證明，須於通常一般之人均不致有所懷疑，而得確信其為真實之程度者，
    始得據為有罪之認定，倘其證明尚未達到此一程度，而有合理之懷疑存在，復無
    其他調查途徑可尋，法院即應為無罪之判決，最高法院七十六年臺上字第四九八
    六號著有判例。末按刑事訴訟法第一百六十一條已於民國九十一年二月八日修正
    公布，其第一項規定：檢察官就被告犯罪事實，應負舉證責任，並指出證明之方
    法。因此，檢察官對於起訴之犯罪事實，應負提出證據及說服之實質舉證責任。
    倘其所提出之證據，不足為被告有罪之積極證明，或其指出證明之方法，無從說
    服法院以形成被告有罪之心證，基於無罪推定之原則，自應為被告無罪判決之諭
    知，最高法院亦著有九十二年臺上字第一二八號判例可憑。
三、公訴人認被告涉犯刑法第三百二十條第一項之竊盜罪嫌，無非以被告之自白、證
    人丙○○之指述，及贓物認領收據一紙、照片四張等為其論據之基礎。訊據被告
    固坦承於九十三年十二月四日下午三時二十分許，被告確與證人丙○○相約在臺
    中市○○路與水源街口處，將前開腳踏車返還證人丙○○之際，為警查獲等事實
    。惟堅詞否認有何竊盜犯行，辯稱：係因證人丙○○知悉伊有管道可尋回贓車，
    故其腳踏車失竊後，即打電話予伊要求協尋，伊就透過朋友在干城車站附近的跳
    蚤市場，找到一位年約五十幾歲、綽號「阿勇」的男子，透過他找到車子，並以
    電話與證人丙○○連絡，經其同意以新臺幣（下同）六千元贖回該車，並與其相
    約於同日下午三時二十分許，在臺中市○○路與水源街口取回車輛，該腳踏車並
    非伊所竊取，在警局之所以陳述為其所竊得，是因伊無法交代贖車之對象，警察
    並不相信，伊只好說是伊所竊得，但是係與證人丙○○之哥哥劉宏義一起跟證人
    丙○○開玩笑等語。
四、經查：
    按被告之自白，不得作為有罪判決之唯一證據，仍應調查其他必要證據，以察其
    是否與事實相符，刑事訴訟法第定一百五十六條第二項定有明文，是本案即應審
    究被告於警詢、偵查中之供述是否與事實相符，而堪採信。被告於警詢、偵查時
    雖供述：腳踏車係伊自己牽的，行竊得手後自己騎乘竊得之腳踏車離去，並沒有
    別人參與云云（偵卷第六、十九頁），然否認其主觀上有意圖為自己不法所有，
    辯稱：係因證人丙○○腳踏車常常亂丟失竊，要讓證人丙○○有所警惕云云（偵
    卷第七頁），復於本院審理時亦否認前開腳踏車為其所竊取之客觀事實（本院卷
    第四一頁）。是以，被告所為之供述前後已不一致，其所供述是否詳實，自有疑
    義。復證人丙○○雖於警詢時曾證述，其發現腳踏車失竊之經過情形，但未曾指
    證竊取腳踏車之人即係被告，此有丙○○之警詢在卷可參（偵卷第七至九頁），
    自亦難以證人丙○○前述證詞，即認竊取腳踏車之人為被告。嗣證人丙○○於本
    院審理結證稱：那時伊去美村路、昇平街口的福客多買煙，腳踏車放在騎樓下福
    客多大門口，伊進去買香煙，剛好面對店員的時候，店員就問說先生那是不是你
    的車，伊一轉頭腳踏車就不見了，伊有跑出來，但已經看不到人了，伊問店員，
    店員說有一個人拿著腳踏車就走了，事後伊有調閱錄影帶也是這樣，伊看過超商
    及社區的錄影帶，可以確定不是被告偷的，伊是聽說被告有管道可找回失竊車輛
    ，故打電話請其幫忙找尋等語（本院卷第三二、三三、三六頁），經本院再次確
    認，證人丙○○亦證述：竊賊確實非被告，伊看的竊賊正面，那個人不是被告，
    伊看到一部車有兩人，一人下來把車推到騎樓下面，他就騎上伊的腳踏車，手扶
    在已經發動的汽車上面，由汽車帶著快速離開等語（本院卷第三九頁）。再參酌
    證人丙○○係失竊腳踏車之被害人，衡情當無迴護被告之理，是其所證應可採信
    。準此，被告前開供述腳踏車為其一人牽走而竊得云云，既與證人丙○○所證不
    符，自難以採信。故被告之前開警詢、偵查中之供述，自不得作認定被告確有竊
    盜犯行之基礎。另公訴人提出之證人丙○○領回失竊腳踏車之贓物認領保管收據
    、尋獲腳踏車之照片四張等證物，僅得證明被告確於九十三年十二月四日下午三
    時二十分與證人丙○○相約於臺中市○○路與水源街口返還前開腳踏車之際，持
    有前開腳踏車乙節，惟按持有前開失竊腳踏車可能的原因非一，或為竊盜所得，
    或為收受贓物，或如被告及證人丙○○所言，係由委由被告透過管道贖回等情。
    然依前開所述，既無證據足資證明前開證人丙○○所失竊之腳踏車為被告所竊取
    ，自難僅以被告與證人丙○○相約取回腳踏車之際，持有前開腳踏車即率爾直接
    推論前開腳踏車為被告所竊得。
五、依據刑事舉證分配之原則，對構成犯罪之事實，應由檢察官負舉證責任，檢察官
    若不能盡此舉證義務，被告亦無舉反證證明之必要。故本案被告是否構成竊盜罪
    ，必須由公訴人舉證證明被告確有上開公訴人所指犯行，並使本院達到「無合理
    懷疑」之確信心證程度（前揭最高法院七十六年臺上字第四九八六號、九十二年
    臺上字第一二八號判例參照）。本案經調查之結果，檢察官之舉證結果，仍不能
    使本院產生無庸置疑之有罪確信心證，是依前述刑事訴訟之基本原則及最高法院
    所揭示之意旨，自應作有利於被告之認定。此外，本院復查無其他積極證據足資
    證明被告涉有公訴人所指之犯行，既不能證明被告犯罪，揆諸上揭刑事訴訟法之
    規定，依法應予諭知無罪。
據上論斷，應依刑事訴訟法第三百零一條第一項，判決如主文。
本案經檢察官甲○○到庭執行職務
中      華      民      國      九十四      年      四      月    六    日
                                臺灣臺中地方法院刑事第十四庭
                                    審判長法  官  楊  真  明
                                          法  官  陳      葳
                                          法  官  劉  逸  成
右正本證明與原本無異。
如不服本判決，應於送達後十日內向本院提出上訴狀（須附繕本），上訴於臺灣高等
法院臺中分院。
                                          書記官
中      華      民      國      九十四      年      四      月    六    日
